【裁判字號】    89,訴,698
【裁判日期】    891212
【裁判案由】    妨害自由等
【裁判全文】
臺灣高雄地方法院刑事判決                          八十九年度訴字第六九八號
    公  訴  人  臺灣高雄地方法院檢察署檢察官
    被      告  乙○○
                丁○○
                丙○○
                戊○○
                甲○○
    共      同
    選任辯護人  江雍正
                陳慧錚
                吳賢明
右列被告因妨害自由等案件，經檢察官提起公訴（民國八十八年度偵字第二○六三四
號），本院判決如左：
    主  文
乙○○、丁○○、丙○○、戊○○、甲○○被訴妨害自由部分均無罪，其餘部分均公
訴不受理。
    理  由
一、公訴意旨略以：緣告訴人己○○積欠被告乙○○新台幣（以下同）一千零五十萬
    元債務，乙○○並因此向臺灣高雄地方法院檢察署對己○○提出詐欺告訴，經該
    署檢察官定於民國八十八年七月十六日上午開庭，而丁○○、丙○○、戊○○、
    甲○○則對乙○○有工資債權，並經乙○○允諾如開庭當日拿到錢，將優先清償
    工資，因此，開庭當天，丁○○、丙○○、戊○○、甲○○四人乃一同至臺灣高
    雄地方法院檢察署等候。因己○○開庭時未能提出還款方案，乃於同日上午十一
    時許開完庭後，與乙○○、丁○○、丙○○、戊○○、甲○○同至高雄市新興區
    ○○○路二三五號十四樓之三陳魁元律師事務所協談，席間因條件談不攏，雙方
    口氣上即有所爭執，至同日下午三時許，協談仍無結果。乙○○、丁○○、丙○○、戊○○、甲○○乃改換協談地點，並基於妨害自由及傷害之犯意聯絡，共同
    帶同己○○乘坐電梯離開該事務所，而在電梯中，甲○○即出手毆打己○○，之
    後由乙○○、戊○○、甲○○強押己○○搭乘同一部計程車，丁○○、丙○○另
    行開車，至高雄市○○路儂本多情咖啡店會合，繼續談論債務如何處理，並要己○○當日一定要拿出二百萬元解決，期間戊○○、甲○○又出手毆打己○○，並
    有二名姓名年籍不詳之人，加入討債行列，惟經過二個多小時仍無結果。乙○○
    、丁○○、丙○○、戊○○、甲○○乃與該二人再押同己○○至高雄市三民區○○○路七０二之三號樓下管理室，要己○○找其妹鍾裕玲出面解決，惟鍾裕玲不
    在，且其夫黃得源不願開門，並通知管理員要乙○○等人離開，但乙○○等人仍
    在該管理室等候，由甲○○及另一人站在己○○二側，限制己○○行動自由，殆
    二、三小時後之同日晚上八時許，始帶同己○○離去。後乙○○等七人，又押己○○至高雄市○○○路九六九巷二弄二八樓之四己○○父母之住處，要拿取該處
    之房地登記謄本為抵押，但因己○○父母人在美國，己○○亦無該處鑰匙，乃由
    丁○○、丙○○帶同己○○找來鎖匠開鎖，因己○○向鎖匠示意，乃未能開鎖。
    後乙○○等七人，又帶同己○○重回鍾裕玲住處等候，因鍾裕玲仍未返家，乃稍
    做停留後，即再將己○○押往榮民總醫院附近空地，由甲○○再出手毆打己○○
    ，並與丙○○向己○○稱：十天內要籌出五十萬元等語，丙○○、戊○○復向志
    明稱：不要告傷害，我們不怕等語，嗣至同日二十三時許，乙○○、丁○○、丙○○、戊○○、甲○○始讓己○○離去，己○○亦因前開毆打行為，受有前胸部
    瘀傷五Ｘ五公分、左上臂瘀傷三Ｘ三公分、左前臂瘀傷七Ｘ五公分、左大腿瘀傷
    五Ｘ五公分、右小腿瘀傷五Ｘ一公分等傷害，認被告五人涉犯刑法第二百七十七
    條第一項、第三百零二條第一項等罪嫌。
二、按告訴乃論之罪，告訴人於第一審辯論終結前，得撤回其告訴；又告訴經撤回者
    ，法院應諭知不受理之判決，刑事訴訟法第二百三十八條第一項，及第三百零三
    條第三款定有明文。本件被告乙○○、丁○○、丙○○、戊○○、甲○○被訴傷
    害部分，經檢察官提起公訴，認被告等均係犯刑法第二百七十七條第一項之傷害
    罪。依同法第二百八十七條前段之規定，須告訴乃論。茲據告訴人己○○於本院
    審理中，聲請撤回其告訴，揆諸前開說明，爰不經言詞辯論，逕為諭知不受理之
    判決。
三、次按犯罪事實應依證據認定之，無證據不得推定其犯罪事實。不能證明被告犯罪
    者，應諭知無罪之判決，刑事訴訟法第一百五十四條、第三百零一條第一項分別
    定有明文。又事實之認定，應憑證據，如未能發現相當之證據，或證據不足以證
    明，自不能推測或擬制之方法，以為裁判之基礎，亦經最高法院著有四十年台上
    字第八六號判例可資參照。又告訴人之告訴，係以使被告受刑事訴追為目的，是
    其陳述是否與事實相符，仍應調查其他證據以資審認（最高法院五十二年台上字
    第一三００號判例參照）。
四、公訴人指被告乙○○、丁○○、丙○○、戊○○、甲○○涉有妨害自由犯行，無
    非以告訴人己○○之指訴、卷附之診斷證明書及證人黃得源之證述等，資為論罪
    之依據。
五、訊之被告乙○○、丁○○、丙○○、戊○○、甲○○雖坦承於前揭時地，為債務
    一事與告訴人己○○協商，並一同前往高雄市三民區○○○路七○二之三號鍾裕
    玲住處樓下管理室及高雄市○○○路九六九巷二弄二八樓之四己○○父母住處，
    惟均堅決否認有何妨害自由犯行，乙○○辯稱：伊經營貴族裝潢有限公司，己○○向伊調借現金週轉，因伊欠丁○○工資，八十八年七月十六日開庭時才請丁○○一同來臺灣高雄地方法院檢察署，以證明是己○○沒給錢，不是伊不還錢，當
    天開完庭後，己○○邀彼等五人前往陳魁元律師事務所洽談，雙方協議坐落高雄
    市○○路之房屋先移轉登記為伊所有，再辦理貸款，但房屋係己○○父母所有，
    且人在美國，己○○說鍾裕玲知道電話，遂帶儂本多情餐廳吃完飯後前往鍾裕玲
    住處，鍾裕玲不在，其家人不認識己○○，不開門，己○○又帶彼等前往其父母
    位於中華路之住處，並請鎖匠來開門，門鎖打不開，之後在己○○同居女友家中
    找到其父母電話，經以公用電話聯絡後，己○○的父母不同意，彼等於晚上十一
    時許就離開，己○○當晚又以電話要求到伊住處住一晚，伊不同意等語；被告丁○○辯稱：伊從頭到尾沒說一句話，是乙○○欠伊工資，要找己○○談和解，若
    拿到錢就還伊，當天下大雨，伊在鍾裕住處樓下管理室門口坐著，中華路己○○父母住處，伊只在樓下庭院等，當時人很多，沒有限制己○○之行動等語；被
    告丙○○辯稱：伊跟丁○○去拿工資，有與己○○一同去鍾裕玲及中華路其父母
    住處，鎖匠開了一會兒，說是新鎖打不開，伊沒有毆打、恐嚇己○○等語；被告
    戊○○辯稱：伊是去領工資，沒有妨害自由，亦沒有毆打己○○，伊在儂本多情
    餐廳吃完飯後即離開，未前往鍾裕玲住處等語；被告甲○○辯稱：當天所去的地
    方均係己○○決定，當天下大雨，伊在管理室避雨等語。
六、經查：
（一）告訴人己○○積欠被告乙○○一千零五十萬元債務，乙○○因此向臺灣高雄地
      方法院檢察署對己○○提出詐欺告訴，經該署檢察官於八十八年七月十六日上
      午開庭，而丁○○、丙○○、戊○○、甲○○則對乙○○有工資債權，並經乙○○允諾如開庭當日拿到錢，將優先清償工資，因此該四人乃與乙○○一同前
      往開庭等候，己○○開庭時未能提出還款方案，乃於同日上午十一時許開完庭
      後，與被告乙○○等五人同至高雄市新興區○○○路二三五號十四樓之三陳魁
      元律師事務所協談，至同日下午三時許，協談仍無結果，乙○○等五人與己○○，前往高雄市○○路儂本多情咖啡店，繼續談論債務如何處理，惟經過二個
      多小時仍無結果，乙○○等五人乃與己○○至高雄市三民區○○○路七０二之
      三號樓下管理室，欲找其妹鍾裕玲出面解決，惟鍾裕玲不在，且其夫黃得源不
      願開門，乙○○等人及己○○在該管理室等候一個小時後，又一同前往高雄市
      ○○○路九六九巷二弄二八樓之四己○○父母之住處，要拿取該處之房地所有
      權狀設定抵押權貸款，但因己○○父母人在美國，己○○亦無該處鑰匙，乃由
      丁○○、丙○○帶同己○○找來鎖匠開鎖，但未能開鎖，後乙○○人即離去等
      情，業據被告乙○○、丁○○、丙○○、戊○○、甲○○及告訴人己○○分別
      於警、偵訊及本院審理中陳述明確，堪信為真實。
（二）己○○固於警訊中指訴孫秀綿等五人先後強押伊至陳魁元律師之事務所、儂本
      多情咖啡店、鍾裕玲住處理室及中華五路其父母住處，並有三名男子在高雄榮
      民總醫院附近空毆打伊等語；惟於偵訊中固亦指訴戊○○及甲○○在律師事務
      所出來後，在電梯及計程車內毆打伊，然未提及被告乙○○等五人有何強押或
      限制其行動自由之行為，且於本院審理中改稱：地檢署開完庭後雙方同意到陳
      魁元律師事務所談債務問題，談到三點因陳律師有事，我們到儂本多情咖啡店
      談，順便吃飯吃到下午五、六點，沒有人限制我的行動，當天有下雨，吃完飯
      乙○○希望我拿中華路房子來抵押貸款解決債務，我想親自打電話到美國，我
      沒有電話號碼所以到我妹妹鍾裕玲住處，我妹妹不在家當天在去產檢，是我帶
      他們去在管理室，之前有打行動電話給我妹妹，在管理室待約半小時，我妹婿
      黃得源是否在家我不知道，因為電話及對講機都沒有回應，我沒有直接與我妹
      婿對話，因拿不到電話號碼，我想中華路父母住處我沒有鑰匙，我叫開鎖來也
      打不開，就換到榮總附近，想再去看我妹妹在不在，就繼續談到晚上十點多，
      在「儂本多情」出去以後被兩人打的，沒有看到該二人與被告在一起等語在卷
      （本院八十九年五月三十日審判筆錄），告訴人己○○先後於警、偵訊及本院
      審理中，就其是否被限制行動自由一節，指訴之內容出入甚多，且己○○積欠
      乙○○一千零五十萬元之債務，乙○○並對己○○提出告訴，由檢察官偵查中
      ，是己○○之指訴，顯有偏頗，自難遽予採信。
（三）八十八年七月十六日高雄地區自上午十時許開始下雨，至晚上二十四時止，累
      積雨量達五十九公釐，有交通部中央氣象局八十九年七月十日中象參字第八九
      ○三四一八號函附之高雄氣象站八十八年七月逐時降雨量資料一份附卷可稽，
      被告乙○○等五人與己○○一同前往之地點，均係公眾得出入之場所，己○○
      欲掙脫求救，顯非難事。而己○○與被告乙○○等五人前往鍾裕玲住處大樓管
      理室時，己○○並未遭限制行動，因己○○非住戶，因鍾裕玲不在家，屋內之
      人不願讓己○○進入該大樓，況鍾裕玲住處大樓管理室安裝警民連線報案裝置
      ，若己○○遭人強押限制行動，管理員按警鈴即可報警處理等情，亦據證人即
      大樓管理員庚○○結證：八十八年七月十六日被告等五人己○○去找鍾裕玲，
      當天下大雨，有二男一女在管理室，女的是在場的乙○○，男的我不認識，有
      一個男的叫我開門說要找他妹婿，因不是住戶我不敢讓他們進去，己○○沒有
      被限制行動，當時他向我借雨傘去買報紙，乙○○與另一個男子在管理室看報
      紙，沒有看到有人毆打己○○，但是己○○很緊張，我們管理室有警民連線，
      他們大約停留四十分鐘，當時很多住戶拿垃圾去丟，我有打對講機給黃得源，
      他從樓上監視器看到己○○不讓他進去，後來乙○○與另一個男子先走，己○○叫我再開門，我不開，己○○就跟著出去，沒有看到己○○被押著控制行動
      等語在卷（本院八十九年十二月七日審判筆錄）。被告等人若有押人逼債之行
      為，衡諸常情，理應將己○○帶往偏僻之地點，而非與己○○一同前往己○○
      委任之陳魁元律師事務所、儂本多情咖啡店、鍾裕玲住處之大樓管理室等公眾
      出入之場所，況鍾裕玲或其家人若發現己○○被限制行動，立即報警，被告等
      人豈非自曝犯行？是被告乙○○等五人辯稱：未限制己○○等語，洵非虛詞。
      至證人黃得源係在屋內，從大樓設置之監視器看見己○○與七、八人在一起，
      伊不讓己○○等人上樓，並請管理員叫己○○等人離開，否則要報警，但被告
      乙○○等五人及己○○均未離去，己○○之前即與他人有債務糾紛等情，亦據
      黃得源於偵訊中結證在卷（偵卷第六六、六七頁）；鍾裕玲則未在場目睹，僅
      係在電話中聽聞己○○所言，亦經鍾裕玲於偵訊中結證明確，是黃得源、鍾裕
      玲之證詞，亦無從採為不利於被告等人之認定。
（四）綜上所述，告訴人己○○之指訴，前後出入甚多，且與乙○○復有債務糾紛，
      尚在偵查中，其指訴顯有偏頗之虞，黃得源、鍾裕玲均未在場親眼目睹，自難
      僅以彼等之指訴，遽為不利於被告之認定，況當天高雄地區下大雨，被告乙○○等五人與己○○一同前往之地點均屬公共場所，其中一處尚係己○○妹妹鍾
      裕玲之住處，己○○如欲掙脫或囑人報警顯非難事，是被告乙○○等五人未私
      行拘禁或非法剝奪己○○之行動自由，堪以認定。被告乙○○、丁○○、丙○○、戊○○、甲○○即不構成刑法第三百零二條第一項之剝奪他人行動自由罪
      。此外，本院復查無其他證據，足以證明被告等五人有何剝奪他人行動自由犯
      行，不能證明被告等人此部分之犯行，自應為無罪之諭知。
據上論斷，應依刑事訴訟法第三百零一條第一項、第三百零三條第三款、第三百零七
條，判決如主文。
本案經檢察官高大方到庭執行職務。
中      華      民      國      八十九      年    十二    月    十二    日
                                  臺灣高雄地方法院刑事第三庭
                                      法  官    涂  裕  洪
右為正本，係照原本作成，證明與原本無異。
如不服本判決，應於送達後十日內，向本院提出上訴狀。
                                      書記官    許  麗  珠
中      華      民      國      八十九      年    十二    月  十四    日


司法院資訊處製作；財團法人民間司法改革基金會備份。
